臺灣新竹地方法院民事判決　　　　　　　95年度簡上字第97號
上　訴　人　甲○○
訴訟代理人　丙○○
被　上訴人　乙○○
上列當事人間請求侵權行為損害賠償事件，上訴人對於中華民國
95年8月9日本院竹北簡易庭95年度竹北簡字第220號第一審判決
提起上訴，經本院於96年1月10日言詞辯論終結，判決如下：
    主  文
上訴駁回。
第二審訴訟費用由上訴人負擔。
    事實及理由
一、上訴人起訴主張：被上訴人於93年4月5日中午12時許，駕駛
    車號GM606號營業大貨車（下稱系爭大貨車），沿新竹縣新
    埔鎮○○路外側車道由新埔往竹北方向行駛，行經該路犁頭
    山段1118號，適有訴外人丙○○所駕駛上訴人所有車號LV88
    70號自用小客車（下稱系爭車輛）從右側路旁起步，因被上
    訴人未注意車前狀況且超速行駛，致被上訴人所駕駛之系爭
    大貨車右前輪輪圈之螺絲，過失擦撞訴外人丙○○所駕駛系
    爭車輛左前方保險桿，造成上訴人系爭車輛左側車頭毀損。
    因當時訴外人丙○○係從該處路邊前後皆有障礙物之情況下
    ，多次前進後退後，以極緩慢之速度駛到路面上，系爭車輛
    之車頭及大半車身早已超出路肩，如被上訴人所稱其車速僅
    為25公里等語為可採，被上訴人應可注意到系爭車輛卻未注
    意，是被上訴人顯有過失，且系爭車輛被撞之處為車身，而
    系爭大貨車則為車子正前方，益證系爭大貨車係自後方撞上
    系爭車輛，爰依民法第184條第1項前段之規定，提起本件訴
    訟，求為命被上訴人給付新台幣（下同）158,912元，包括
    ：(1)修理費用125,700元、(2)拖吊費2, 500元、（3）系爭
    車輛自93年4月5日起至同年5月21日止，共計46日之修繕期
    間，因上訴人無法使用系爭車輛，共計損失1502元之牌照稅
    及燃料稅、（4）上開修繕期間，以每日200元計算之計程車
    費9,200元、（5）上訴人在與被上訴人及其保險公司協商時
    ，多遭阻礙，致上訴人無心工作，併請求精神上損害賠償
    20,000元。並聲明：(一)原判決廢棄。(二)被上訴人應給付上訴
    人158,912元。
二、被上訴人則以：本件車禍之發生，係因上訴人突從路邊駛出
    ，伊當時看到的是整排路邊停車，沒有辦法預料系爭車輛會
    啟動從路邊開出來，因為來不及注意才會撞上，且當時系爭
    大貨車車速只有25公里，並未超速，因當時伊再10幾公尺就
    要右轉進入工廠大門，車速不可能過快，而系爭車輛停放處
    設有消防栓，上訴人顯係違規停車，故伊並任何過失，且本
    案業經台灣省竹苗區車輛行車事故鑑定委員會鑑定，該鑑定
    意見書亦記載伊並無過失，故對上訴人自無庸負任何民事賠
    償責任等語，資為抗辯，並聲明：上訴駁回。
三、經查上訴人主張被上訴人於93年4月5日中午12時許，駕駛系
    爭大貨車，沿新竹縣新埔鎮○○路外側車道由新埔往竹北方
    向行駛，行經該路犁頭山段1118號，適有訴外人丙○○駕駛
    上訴人所有之系爭車輛從該處路邊起步欲駛入車道中，被上
    訴人見狀閃煞不及，因而撞及上訴人所駕駛之系爭車輛，致
    系爭車輛車頭毀損之事實，業據其提出估價單3紙、照片10
    張，並有道路交通事故調查報告書、現場照片及新竹縣警察
    局道路交通事故談話紀錄表在卷可憑（見原審卷第26 頁至
    第36頁），另經本院依職權調取本院93竹北簡字第218 號民
    事卷宗查閱屬實，固堪信為真實，而被上訴人對於車禍之發
    生並不爭執，惟以前詞置辯。是本件之爭點厥為：被上訴人
    就本件車禍事故之發生有無過失，亦即上訴人得否對被上訴
    人主張侵權行為損害賠償請求權。
四、按當事人主張有利於己之事實者，就該事實負舉證之責，民
    事訴訟法第277條前段定有明文；是於侵權行為之法律關係
    中，應由主張有過失之人，就他方之過失事實負舉證之責。
    又按侵權行為所發生之損害賠償請求權，以有故意或過失不
    法侵害他人權利為其成立要件，若其行為並無故意或過失，
    即無賠償之可言，最高法院49年台上字第2323號、54年台上
    字1523號判例可資參照。再按汽車起步前應顯示方向燈，注
    意前後左右有無障礙或車輛行人，並應讓行進中之車輛行人
    優先通行，且汽車駕駛駕駛人，爭道行駛而有起駛前，不讓
    行進中之車輛、行人優先通行之情形，處600元以上1800元
    以下罰鍰，道路交通安全規則第89條第1項第6款及道路交通
    管理處罰條例第45條第10款分別著有明文。本件上訴人雖主
    張被上訴人應注意且能注意系爭車輛已從路旁起步駛入路面
    車道上，卻未注意車前狀況及超車，致與系爭車輛發生擦撞
    ，為有過失，應負侵權行為損害賠償責任云云。惟觀諸本件
    事故道路交通事故調查報告表、現場照片（見本院93 竹北
    簡字第218號民事卷宗第34、35頁）及上訴人所提出之系爭
    大貨車高度及寬度比較照片（見原審卷第9、10頁）可知，
    上訴人系爭車輛受損處為左前方保險桿處及左側車頭，是如
    依上訴人所稱「系爭車輛係遭系爭大貨車右側車輪輪圈凸出
    之螺絲所擦撞，當時系爭大貨車之車頭已過」等語屬實，可
    見發生撞擊時，係上訴人系爭車輛由右方侵入被上訴人車輛
    前進路線，因系爭大貨車右前車輪輪圈之螺絲較車身突出，
    而與系爭車輛距離短接而發生撞擊，且因被上訴人大貨車尚
    在行進中，導致系爭車輛左側車頭及保險桿毀損，是上訴人
    主張系爭大貨車係自後方撞上系爭車輛云云，洵非可採。再
    者，若如上訴人所言其已駛出路面始遭系爭大貨車自後方撞
    擊，則被上訴人所駕大貨車應係右前車頭與上訴人所駕系爭
    車輛發生擦撞，然被上訴人所駕大貨車係右前車輪輪圈部位
    與上訴人所駕系爭車輛發生擦撞，此為兩造所不爭，是上訴
    人主張被上訴人所駕大貨車係自後方撞擊系爭車輛，自不足
    採。又上訴人亦自承「訴外人丙○○欲將系爭車輛自路邊駛
    出，為避免刮傷系爭車輛，遂將視線放在系爭車輛車頭右前
    方及前方小貨車間，且因當時係打一檔從路邊起步，縱使沒
    有踩油門也會緩速前進，是無法確定當時系爭車輛是在行進
    或靜止中」（詳本院卷第5頁上訴狀事實理由欄、96年1 月
    10日言詞辯論筆錄第2頁）等語明確，亦見其起步前並未確
    實觀察左後方來車動態，而被上訴人辯稱上訴人系爭車輛停
    車處右側有消防栓，該處顯非合法之停車位，並提出照片1
    張在卷可憑，且觀諸上開照片及現場照片可知，上訴人停放
    系爭車輛該處路肩並不寬敞，故路邊停放車輛左側輪胎均已
    壓住白線，是上訴人之車輛縱使以緩慢之速度起步，仍可能
    突駛至系爭道路路面，況上訴人亦自承無法確定當時系爭車
    輛是否在靜止中亦或是行進的狀態，已如前述，是被上訴人
    辯稱係因上訴人系爭車輛突從路邊起動開出，其無從注意而
    無過失等語，尚非無據，亦無從遽認被上訴人有何疏未注意
    車前狀況之情事。又事發當時上訴人係從路邊起步，衡情本
    應注意前後左右有無障礙或車輛行人，並讓行進中之車輛優
    先通行，而上訴人為避免與停車處前方之車輛擦撞，致疏忽
    注意有無行進中之來車，是上訴人對於系爭車禍事故之發生
    應有過失甚明，本件實係因可歸責於原告致生事故，台灣省
    竹苗區車輛行車事故鑑定委員會對本件事故之肇因，亦同認
    訴外人丙○○駕駛系爭車輛由路邊駛入車道時，未讓車道上
    行進中車輛先行為肇事原因，被上訴人駕駛系爭大貨車措手
    不及無肇事原因，有該會95年6月27日竹苗鑑950344字第
    095530 2470號鑑定意見書在卷可參（見原審卷第47頁至第
    49頁）。至上訴人主張被上訴人因超速行駛有過失乙節，經
    查該路段速限原為60公里，此有新竹縣警察局Ａ3類道路交
    通事故調查報告表 (原審卷第28頁)記載明確，上訴人固另
    提出其所拍攝之照片該速限標誌經養工處改為時速25公里(
    原審卷第9頁)，惟被上訴人否認其有超速情事，並迭稱其當
    時行車速率為25公里/小時 (詳原審卷第32頁新竹縣警察局
    道路交通事故談話紀錄表、本院96年1月10日言詞辯論筆錄
    第2頁第6行)，上訴人亦於本院準備程序中自承其無法證明
    被上訴人當時車速為40公里 (詳本院95年11月14日準備程序
    筆錄第2頁)，是則上訴人此部分主張即乏所據，難予憑採。
    另上訴人指述被上訴人駕車未保持安全間隔，亦有過失云云
    ，惟據新竹縣警察局Ａ3類道路交通事故調查報告表 (原審
    卷第28頁)之簡易示意圖及現場事故照片（原審卷第35、3 6
    頁）所示，被上訴人所駕駛之系爭大貨車行駛位置約於車道
    路中央部分與左右之安全間距堪稱適當，並無何近壓分隔線
    情形，則上訴人此部分之主張，亦非可信。此外上訴人復無
    法舉證證明被上訴人就本件事故之發生有其他過失之情事，
    其以被上訴人就本件事故之發生有過失為由，請求損害賠償
    即無理由，應予駁回。
五、綜上所述，上訴人本於侵權行為之法則，請求被上訴人給付
    158,912元，自屬不應准許。從而原審所為上訴人敗訴之判
    決，並無不合。上訴論旨仍執前詞指摘原判決不當，求予廢
    棄改判，為無理由，應予駁回。
六、至兩造其餘之攻擊或防禦方法及未經援用之證據，經本院斟
    酌後，認為均不足以影響本判決之結果，自無逐一詳予論駁
    之必要，併此敘明。
七、據上論結，本件上訴為無理由，依民事訴訟法第449條第1項
    、第78條，判決如主文。
中　　華　　民　　國　　96　　年　　1 　　月　　31　　日
                  民事第一庭 審判長 法  官  陳順珍
                                    法  官  林南薰
                                    法  官  林佑珊
以上正本係照原本做成。
本判決不得上訴。
中　　華　　民　　國　　96　　年　　1 　　月　　31　　日
                                    書記官　龔柏萃
